【裁判字號】    92,易,438
【裁判日期】    920430
【裁判案由】    毒品危害防制條例
【裁判全文】
臺灣板橋地方法院刑事判決                          九十二年度易字第四三八號
    公  訴  人  臺灣板橋地方法院檢察署檢察官
    被      告  乙○○
右列被告因違反毒品危害防制條例案件，經檢察官提起公訴（九十一年度毒偵字第四
二一二號），本院判決如左：
    主  文
乙○○連續施用第一級毒品，累犯，處有期徒刑捌月。
扣案第一級毒品海洛因貳包（驗後淨重合計壹點壹陸公克）沒收銷燬之。
    事  實
一、乙○○曾因妨害兵役案件，於民國八十九年十二月十二日，經本院以八十九年度
    易緝字第二五二號判處有期徒刑三月，如易科罰金，以三百元折算一日確定，嗣
    於九十年八月二日執行完畢。復因侵占案件，於九十年一月十九日，經本院以八
    十九年度易緝字第二五一號判處有期徒刑三月，如易科罰金，以三百元折算一日
    確定，嗣於九十一年四月十七日易科罰金執行完畢。又其前因施用第二級毒品安
    非他命案件，先後經臺灣桃園地方法院於八十八年六月二十日，以八十八年度毒
    聲字第三五○○號及本院於八十九年一月二十三日，以八十九年度毒聲字第六一
    ○號裁定將其送勒戒處所觀察、勒戒後，均認無繼續施用毒品之傾向，而由臺灣
    桃園地方法院檢察署檢察官、臺灣板橋地方法院檢察署檢察官分別於八十八年七
    月十四日、八十九年二月十五日，以八十八年度偵字第九○四九號、八十九年度
    毒偵字第七○○號為不起訴處分確定。嗣其再因施用第二級毒品安非他命案件，
    除經本院於九十年六月十九日，以九十年度毒聲字第二五七七號裁定令入戒治處
    所施以強制戒治一年外，並經臺灣板橋地方法院檢察署檢察官聲請簡易判決處刑
    ，於九十年十月二十六日，經本院板橋簡易庭以九十年度板簡字一五七二號判處
    有期徒刑三月，如易科罰金，以三百元折算一日確定（尚未執行）。詎乙○○猶
    不知悔改，明知海洛因為毒品危害防制條例第二條第二項第一款所規定之第一級
    毒品，不得持有或施用，竟基於施用第一級毒品海洛因之概括犯意，自九十一年
    八月初旬某日時起，至九十一年九月十五日止，在其友人甲○○位於桃園縣八德
    市○○路二七一之三號三樓之居處，以將海洛因摻入香煙之方式，非法施用第一
    級毒品海洛因多次。嗣經警於九十一年九月十五日十八時三十分許，在上址為警
    查獲，並扣得乙○○所有供施用之第一級毒品海洛因二包（驗後淨重合計一‧一
    六公克）。
二、案經桃園縣政府警察局桃園分局移請臺灣板橋地方法院檢察署檢察官偵查起訴。
    理  由
一、右揭犯罪事實，業據被告乙○○於警訊及本院審理時自白不諱（詳臺灣桃園地方
    法院檢察署九十一年度毒偵字第二四七○號偵查卷宗第六頁、本院九十二年四月
    十七日審判筆錄），並經證人甲○○於警訊中證述無訛（詳上開偵查卷宗第十三
    頁）。且被告於九十一年九月十六日上午九時四十分許，為警查獲後所採集之尿
    液，經送請法務部調查局鑑定，經該局以螢光偏極免疫分析法篩驗，以氣相層析
    質譜議分析法確認，被告尿液係呈嗎啡陽性反應，有法務部調查局九十二年三月
    十八日調科壹字第○九二六二六○一七二○號檢驗通知書乙紙在卷可憑（附於本
    院卷內），至桃園縣衛生局鑑定結果，固認被告尿液未檢出嗎啡成份，固有桃園
    縣衛生局不法藥物尿液檢定書附卷可稽（附於上開偵查卷宗第三四頁），然桃園
    縣衛生局係以ＥＭＩＴ初步篩檢，若為陰性反應，則判定為未檢出，有前開不法
    藥物尿液檢定書備註欄可考，相較於法務部調查局係以螢光偏極免疫分析法篩驗
    ，以氣相層析質譜議分析法確認，當以法務部調查局之鑑定結果較為正確，是以
    ，本院認應以法務部調查局之鑑定結果較為可採，附此敘明。再扣案之海洛因二
    包，經送請法務部調查局以化學呈色法、氣相層析質譜分析法鑑定，檢驗結果確
    含海洛因成分，驗餘合計淨重一‧一六公克，亦有法務部調查局九十一年十月二
    十四日調科壹字第○八○○○五七二七號鑑定通知書附卷可稽（附於臺灣板橋地
    方法院檢察署九十一年度毒偵字第四二一二號偵查卷宗第十三頁），準此，被告
    前開不利於己之自白核與事實相符，而堪採信。次者，被告前因施用第二級毒品
    安非他命案件，先後經臺灣桃園地方法院於八十八年六月二十日，以八十八年度
    毒聲字第三五○○號及本院於八十九年一月二十三日，以八十九年度毒聲字第六
    一○號裁定將其送勒戒處所觀察、勒戒後，均認無繼續施用毒品之傾向，而由臺
    灣桃園地方法院檢察署檢察官、臺灣板橋地方法院檢察署檢察官分別於八十八年
    七月十四日、八十九年二月十五日，以八十八年度偵字第九○四九號、八十九年
    度毒偵字第七○○號為不起訴處分確定。嗣其再因施用第二級毒品安非他命案件
    ，除經本院於九十年六月十九日，以九十年度毒聲字第二五七七號裁定令入戒治
    處所施以強制戒治一年外，並經臺灣板橋地方法院檢察署檢察官聲請簡易判決處
    刑，於九十年十月二十六日，經本院板橋簡易庭以九十年度板簡字一五七二號判
    處有期徒刑三月，如易科罰金，以三百元折算一日確定等情，有臺灣高等法院被
    告全國前案紀錄表各乙紙在卷可憑（附於本院卷內），其於五年內再犯本件施用
    第一級毒品海洛因之犯行，其四犯毒品危害防制條例第十條之罪，應堪認定。本
    件事證明確，應依法論科。
二、按毒品危害防制條例業於八十六年十月三十日經立法院三讀通過，嗣於八十七年
    五月二十日經總統公布，於八十七年五月二十二日零時起生效施行，海洛因依該
    條例第二條第二項第一款之規定，屬第一級毒品，復依該條例第十條規定，施用
    第一級毒品者，處六月以上，五年以下有期徒刑；施用第二級毒品者，處三年以
    下有期徒刑，但第一次施用毒品者，檢察官應先將被告送勒戒處所觀察、勒戒；
    經觀察、勒戒後無繼續施用毒品之傾向者，應由檢察官為不起訴之處分，有繼續
    施用毒品之傾向者，由檢察官聲請法院裁定令入戒治處所施以強制戒治，其期間
    為一年；依前項規定為不起訴之處分後，五年內再犯第十條之罪，經觀察、勒戒
    後，認有繼續施用毒品之傾向或三犯以上者，不適用前項之規定，毒品危害防制
    條例第二十條第一項、第二項、第三項分別定有明文。被告前因施用第二級毒品
    案件，經二度送觀察、勒戒後，均認無繼續施用毒品之傾向，而由臺灣桃園、板
    橋地方法院檢察署檢察官分別為不起訴處分，復因施用第二級毒品案件，再經臺
    灣板橋地方法院檢察署檢察官聲請本院裁定令入戒治處所施以戒治一年，並經判
    處有期徒刑三月，如易科罰金，以三百元折算一日，已如前述，其於五年內又犯
    本件施用毒品犯行，揆諸前開規定，核被告所為，係犯同條例第十條第一項之施
    用第一級毒品罪，其施用第一級毒品海洛因前後持有第一級毒品海洛因之低度行
    為，為施用之高度行為所吸收，不另論罪。又被告先後多次施用海洛因之犯行，
    時間緊接，手法相同，所犯又係構成要件相同之罪，顯係基於概括之犯意反覆為
    之，為連續犯，應依刑法第五十六條規定以一罪論，並加重其刑。至公訴人雖僅
    就被告持有扣案之第一級毒品海洛因之犯行提起公訴，惟被告施用第一級毒品海
    洛因之犯行，與公訴人前開起訴部分，有吸收犯之實質上一罪關係，為起訴效力
    所及，本院自得併予審理，附此敘明。又查：被告曾因妨害兵役案件，於八十九
    年十二月十二日，經本院以八十九年度易緝字第二五二號判處有期徒刑三月，如
    易科罰金，以三百元折算一日確定，嗣於九十年八月二日執行完畢。復因侵占案
    件，於九十年一月十九日，經本院以八十九年度易緝字第二五一號判處有期徒刑
    三月，如易科罰金，以三百元折算一日確定，嗣於九十一年四月十七日易科罰金
    執行完畢，有臺灣高等法院檢察署刑案紀錄簡覆表及臺灣高等法院被告全國前案
    紀錄表各乙紙附卷可參，其受有期徒刑執行完畢後，五年內又犯有期徒刑以上之
    本罪，為累犯，應依刑法第四十七條之規定加重其刑，並遞加之。爰審酌被告施
    用毒品戕害身心、害人害己及被告前因施用毒品，經法院送觀察、勒戒及強制戒
    治後，猶不思戒絕革除惡習，仍四犯本件施用毒品犯行，犯罪後坦承犯行，態度
    尚可，併其犯罪之動機、目的、手段、品行、生活狀況、智識程度、犯罪所生之
    損害等一切情狀，量處如主文所示之刑。至扣案之第一級毒品海洛因二包（驗後
    淨重合計一‧一六公克），係屬違禁物，不問屬於被告與否，併依毒品危害防制
    條例第十八條第一項前段之規定，併予宣告沒收燬銷之。
據上論斷，應依刑事訴訟法第二百九十九條第一項前段，毒品危害防制條例第十條第
一項、第十八條第一項前段，刑法第十一條前段、第五十六條、第四十七條，判決如
主文。
本案經檢察官楊四猛到庭執行職務。
中      華      民      國      九十二      年    四    月    三十      日
                                  臺灣板橋地方法院刑事第四庭
                                          法  官  游  秀  雯
右正本證明與原本無異。
如不服本判決，應於判決送達後十日內，向本院提出上訴狀。
                                          書記官  陳  姿  利
中      華      民      國      九十二      年    四    月    三十      日
附錄本案論罪科刑法條全文：
毒品危害防制條例第十條：
施用第一級毒品者，處六月以上五年以下有期徒刑。
施用第二級毒品者，處三年以下有期徒刑。


司法院資訊處製作；財團法人民間司法改革基金會備份。
